臺灣雲林地方法院刑事判決　　　　　　　 96年度訴字第563號
公　訴　人　臺灣雲林地方法院檢察署檢察官
被　　　告　乙○○
　　　　　　甲○○
上二人共同
指定辯護人　邱創典律師
上列被告等因強盜案件，經檢察官提起公訴（96年度偵字第3249
號），本院判決如下：
    主  文
乙○○、甲○○共同犯準強盜罪而有刑法第三百二十一條第一項
第三款情形，各處有期徒刑捌年。扣案之黑色手槍壹把（含彈匣
壹個）沒收。
    事  實
一、乙○○與甲○○於民國96年6 月16日晚上10時許，在雲林縣
    斗南鎮○○里○○路夜市口，質問在夜市內化緣之江添和是
    否為假和尚，此時引來路人庚○○關切，乙○○與甲○○見
    庚○○頸上戴有金項鍊，竟共同基於意圖為自己不法所有之
    犯意聯絡，2 人先共同推擠、拉扯庚○○，再由甲○○趁庚○○不及防備之際，下手搶奪庚○○頸上金項鍊1 條得手，
    庚○○見狀，欲搶回其金項鍊，詎乙○○與甲○○為防護贓
    物，又另基於強暴、脅迫之犯意聯絡，由乙○○持黑色手槍
    1 支（經鑑驗後認無殺傷力，所涉槍砲彈藥刀械管制條例部
    分均另經檢察官為不起訴處分）抵住庚○○腹部，喝令庚○○「不要亂來」等語，乙○○與甲○○2 人同時並持續推擠
    庚○○進夜市，以此方式當場對庚○○施以強暴、脅迫，致
    其心生畏懼而不能抗拒，嚇阻庚○○反抗，2 人隨即逃離現
    場。嗣於96年6 月17日凌晨0 時30分許，為警循線在雲林縣
    斗南鎮○○里○○路○ 段159 號辛○○之住處查獲，並扣得
    乙○○所有上開不具殺傷力之手槍（含彈匣1 個）1 支及黑
    色帽子1 頂。
二、案經雲林縣警察局斗南分局報告臺灣雲林地方法院檢察署檢
    察官偵查起訴。
    理  由
一、證據能力部分：被告乙○○、甲○○之指定辯護人於本院96
    年9 月5 日行準備程序時，主張證人庚○○、己○○、戊○○、丁○○、辛○○於警詢、偵查中之陳述，均為傳聞證據
    而無證據能力。本院認為：
    (一)按被告以外之人，於審判外之言詞或書面陳述，除法律有
      規定者外，不得作為證據，刑事訴訟法第159 條第1 項定
      有明文，而所謂法律有規定者，即包括同法第159 條之1
      至之5 所規定傳聞證據具有證據能力之例外情形。故如欲
      採被告以外之人於審判外之言詞為證據時，必須符合法律
      所規定之例外情形，方得認其審判外之陳述有證據能力（
      最高法院94年度臺上字第948 號判決意旨參照）。本件證
      人庚○○、己○○、戊○○、丁○○、辛○○於警詢時所
      製作之筆錄，係被告以外之人，於審判外之陳述，屬傳聞
      證據，且被告2 人對於上開筆錄均表示無證據能力，依刑
      事訴訟法第159 條第1 項規定，上開證據方法應予排除，
      不得作為本案證明被告有罪之依據。
    (二)次按被告以外之人於偵查中向檢察官所為之陳述，除顯有
      不可信之情況者外，得為證據，刑事訴訟法第159 條之1
      第2 項定有明文。證人庚○○、己○○、戊○○、丁○○
      、辛○○於檢察官偵查中具結後所為之陳述，因檢察官原
      則上均能遵守法律規定，不致違法取供，且上開證人之陳
      述均係於日間所為，並於製作完成交其等親閱內容，經確
      認無訛後始簽名，上開證人於偵查中向檢察官所為之陳述
      ，並無顯不可信之情況，揆諸前開規定，上開5 位證人於
      偵查中向檢察官所為業已具結之陳述，自得作為證據。
二、訊據被告乙○○、甲○○固坦承有於前揭時、地前往雲林縣
    斗南鎮○○里○○路夜市口，並與庚○○發生推擠、拉扯之
    事實，惟均矢口否認有何攜帶兇器強盜或準強盜犯行，被告
    乙○○辯稱：當時我和被害人只有口角而已，我沒有帶黑色
    手槍去夜市，也沒有拿金項鍊，沒有看到庚○○脖子上有金
    項鍊；被告甲○○辯稱：我只是跟庚○○發生口角、拉扯，
    我們沒有帶黑色手槍去夜市，我沒有拿庚○○的金項鍊，沒
    有看到庚○○脖子上有金項鍊云云；指定辯護人則為被告2
    人辯護稱：證人都沒有看到被告持槍搶奪被害人金項鍊，手
    槍應該是辛○○所有，且被告2 人於短時間內亦難產生起訴
    書所認之犯意聯絡等語。經查：
    (一)被告乙○○、甲○○2 人如何於前揭時、地，搶奪庚○○
      頸上金項鍊，及庚○○欲搶回其金項鍊時，遭被告乙○○
      持槍抵住腹部，並喝令「不要亂來」等事實，業據庚○○
      及當時在場之己○○、戊○○、丁○○分別於偵查中及於
      本院審理時證述如次：
      1.證人庚○○於偵查中證稱：96年6 月16日晚上在中興路
        夜市遭被告2 人強盜，當天我與我太太己○○去逛夜市
        ，同行有丁○○、戊○○，大約快10時到夜市，我停好
        機車後看到被告2 人推一個和尚，一直說他是假的，後
        來他們2 個就問我說我是否認識他，我回答不認識，他
        們2 人就回頭來推我，叫我不要插手管這件事，被告2
        人持續推我，被告甲○○出手搶掛在我脖子上的金項鍊
        ，他一出手就將金項鍊拉下，金項鍊的接頭是一般金項
        鍊接頭，類似鑰匙頭的接頭，他是用力直接拔走，我反
        抗準備用手撥開，被告乙○○在旁就拿槍出來，叫我不
        要管，我看到槍就趕快離開現場，搶走金項鍊前，被告
        是推我的胸口，拉走金項鍊後，就直接握在手上，現場
        我也找不到，當時他拿1 支黑色短手槍，拿槍和搶金項
        鍊是差不多同時（偵卷第29、31-33 頁）；於本院審理
        時更詳稱：96年6 月16日我有去中興路夜市，差不多晚
        上10點去的，我看到被告2 人在推和尚，我看他們而已
        ，他們就過來問我認不認識和尚，我說沒有，他們就過
        來搶我的金項鍊，我把他們推開，然後他們亮槍出來，
        我看到槍之後就趕快跑，被告乙○○、甲○○2 人是先
        推我，然後被告甲○○過來拉我的金項鍊，當時被告乙○○也是在旁邊抓住我，他們拉我之後，我本來是想要
        搶回來，被告乙○○看我要反抗就拿槍出來指著我的腹
        部，叫我不要亂來，他們還有拿槍推了我一點距離，要
        推我進去夜市，我把他撥開，就趕快跑了，被告乙○○
        的槍是從後面拿出來，是黑色的（本院卷第88-95 頁）
        。
      2.證人己○○於偵查中證稱：當天我與庚○○一起去夜市
        ，我看到被告2 人用手推和尚，當時我在他們後面，庚○○在停車，戊○○、丁○○和我在一起，我轉過去就
        看到被告2 人推庚○○，以手推，我就走過去問他們要
        幹什麼，被告甲○○就推開我叫我不要管，並看到他捉
        庚○○的脖子，項鍊就掉下來，他們就一直推庚○○推
        入夜市，我就隨後跟進去，之後我就看到被告2 人很快
        衝出來，我沒有注意去看被告2 人有沒有拿槍或手上有
        無金項鍊（偵卷第30-31 頁）；於本院審理時證稱：96
        年6 月16日當天，我有和庚○○一起去中興路夜市，一
        起去的還有丁○○、戊○○。剛進去的時候，看到被告
        2 人在跟和尚拉扯，後來我們停好車子之後，我下來的
        時候跟朋友講話，再過一下子看到庚○○跟他們2 人拉
        扯、推擠，後來我走過去問他們要做什麼，被告甲○○
        就一手抓住庚○○，一手把我推走說沒有我們的事情，
        當時被告乙○○也在拉庚○○，他們2 人一起拉庚○○
        ，在他們拉扯、推擠的時候，庚○○有叫我不要靠近他
        們，他們就是推來推去，後來被告甲○○拉庚○○的脖
        子，拉他的金項鍊，我看到他把金項鍊拉下來之後，還
        又拉了一下子，他們拉庚○○，那時庚○○沒有什麼動
        作，他們2 人把庚○○推進去中興路夜市裡面（本院卷
        第96-99 頁）。
      3.證人丁○○於偵查中證稱：當天我去車子一停下，就發
        現被告2 人一直推和尚，我們車子停下來，就看到被告
        2 人一直推庚○○，後來推到靠近門口，其中一人拉庚○○的金項鍊，庚○○的金項鍊被直接整個拉下來斷掉
        ，因為在之前他們是互相推來推去（偵卷第31頁）；於
        本院審理時證稱：在96年6 月16日有和戊○○、己○○
        、庚○○去斗南鎮中興夜市，一到夜市，被告跟和尚推
        擠，後來變成被告和庚○○拉扯，被告2 人在跟庚○○
        拉扯的時候，就一直罵他，一直推他，往斗南鎮中興夜
        市裡面推，庚○○脖子有項鍊，他們推擠的時候，被告
        甲○○有拉到金項鍊，把金項鍊拉斷，被告甲○○拉庚○○金項鍊的時候，另一個被告在旁邊一直罵，也是有
        推擠，他們2 人當時都在庚○○兩邊，拉完金項鍊後，
        他們還是在那裏繼續推擠，事後他們就往外跑（本院卷
        第133-137 頁）。
      4.證人戊○○於偵查中證稱：當日我們要去逛夜市，看到
        被告2 人在夜市門口對和尚大小聲，我們就停下來，庚○○就過去看，我看到那2 個人一直推庚○○，我有看
        到穿黑色衣服的被告拿槍出來指著庚○○，拿完槍後，
        穿黃色衣服的被告就搶庚○○的金項鍊，直接拉金項鍊
        下來（偵卷第32-33 頁）；於本院審理時證稱：在96年
        6 月16日晚上到斗南鎮○○路夜市，剛進去的時候，停
        在停車場那邊，看到被告2 人在那邊罵和尚，庚○○就
        走過去看，後來就看到被告2 人推庚○○，推了以後，
        看到被告乙○○拿槍出來，抵住庚○○的肚子，他們在
        那邊吵起來，後來另一個被告拿庚○○的金項鍊，搶完
        之後用手一直推庚○○進去中興路夜市，推沒有很遠，
        被告乙○○是拿槍的，被告甲○○當時站在他旁邊，是
        乙○○先拿槍出來之後，甲○○才搶金項鍊，這兩件事
        情，相隔沒有很久，幾乎同時，當天有看到被告乙○○
        拿槍，是黑色的、一般的短槍（本院卷第106-111 頁）
        。
      5.經核上開證人庚○○、己○○、丁○○、戊○○之證述
        ，就庚○○當時脖子上有戴金項鍊，被告2 人一開始有
        推擠、拉扯庚○○之動作，後來被告甲○○扯下庚○○
        頸上金項鍊，搶下金項鍊後，被告2 人有再繼續推擠庚○○進夜市等事實，彼此證述前後一致，並無歧異，應
        堪採信，被告2 人所辯：沒有拿金項鍊，沒有看到庚○○脖子上有金項鍊云云，不足採信。
      6.再證人庚○○、戊○○對於被告乙○○有持槍抵住庚○○腹部及被告乙○○所持之槍枝顏色、外型一節證述均
        相符合，且其2 人就槍枝外觀部分所陳，亦與扣案之黑
        色手槍1 把相符，依此事證已足認證人庚○○、戊○○
        此部分陳述確屬真實。雖證人戊○○所稱：是乙○○先
        拿槍出來，甲○○再搶金項鍊之情形，與證人庚○○所
        稱：先搶金項鍊再拿槍之證述不同，然證人庚○○及戊○○均一致證稱：拿槍、搶金項鍊兩件事情，幾乎同時
        發生等語，是證人戊○○自有可能因為時間幾乎同時而
        將2 件事情發生前後錯置，無法記憶明確，而證人戊○○與被告2 人、庚○○之距離又較遠，其認知自然不及
        親身經歷遭受搶奪、持槍強暴脅迫之庚○○清楚，是應
        以庚○○所證較為可採，是被告乙○○、甲○○搶奪庚○○之金項鍊後，因見庚○○欲搶回其金項鍊，為防護
        贓物，被告乙○○復持槍抵住庚○○腹部之事實，亦堪
        認定。
    (二)被告乙○○雖辯稱：其並未帶槍前往夜市，可能是庚○○
      把帽子誤認是手槍云云；被告甲○○亦辯稱：我們沒有帶
      黑色手槍去夜市云云。惟證人庚○○、戊○○已一致證稱
      被告乙○○在夜市持有槍枝之事實，其2 人就此部分所證
      內容應屬真實，已如前述。再者，扣案之黑色帽子與手槍
      外型差異甚大，亦不至於使人誤認。況被告乙○○自承從
      夜市離開後，就直接就去辛○○家裏，員警則在辛○○位
      於雲林縣斗南鎮○○路○ 段159 號之住處，查獲扣案之黑
      色手槍1 把，有雲林縣警察局斗南分局搜索扣押筆錄、扣
      押物品目錄表各1 份在卷足憑（警卷第39-42 頁），而證
      人辛○○於偵查中指稱：他們差不多在晚上11點前後，被
      告甲○○我不認識，他是乙○○帶過來的，我們在住處喝
      點小酒、玩牌，我就邀乙○○一起加入，他正要坐下時，
      那支槍不知道是放在口袋或插在褲頭，坐下時就掉出來，
      就散掉，滑套架個開掉，彈簧也掉出來（偵卷第35頁），
      亦明確指證扣案之黑色手槍係被告乙○○所持有，綜上，
      足認扣案之黑色手槍係被告乙○○持有，並於96年6 月16
      日晚上，持之前往雲林縣斗南鎮○○里○○路夜市無訛，
      被告2 人上開所辯，亦無足採。
    (三)按共同正犯之意思聯絡，不限於事前有所協議，其於行為
      當時，基於相互之認識，以共同犯罪之意思參與者，亦無
      礙於共同正犯之成立。又意思之聯絡並不限於事前有所謀
      議，即僅於行為當時有共同犯意之聯絡者，亦屬之，且其
      表示之方法，亦不以明示通謀為必要，即相互間有默示之
      合致，亦無不可（最高法院73年臺上字第1886號、第2364
      號判例參照）。本件被告乙○○、甲○○2 人共同前往雲
      林縣斗南鎮○○里○○路夜市，且2 人一開始均有一起推
      擠、拉扯庚○○之行為，推擠、拉扯後由甲○○下手行搶
      金項鍊，且被告甲○○行搶後，被告乙○○見庚○○欲搶
      回金項鍊時，復持槍喝令庚○○「不要亂來」等語，而持
      槍、搶金項鍊2 件事情發生時間幾近同時，若被告乙○○
      對被告甲○○行搶一節毫無認識，豈能立即持槍對庚○○
      施以強暴、脅迫。再被告甲○○於被告乙○○持槍抵住庚○○腹部時，被告甲○○又有與被告乙○○共同推擠庚○○進夜市之行為，是被告甲○○對於被告乙○○持有槍枝
      一情知之甚明，並於庚○○遭持槍控制後，又與被告乙○○一起推擠庚○○進入夜市，足認其對於被告乙○○對庚○○施強暴、脅迫之行為，亦有認識並共同參與，綜上，
      被告乙○○、甲○○2 人對於搶奪及搶奪得手後施以強暴
      、脅迫行為，均有犯意聯絡及行為分擔甚明，指定辯護人
      認被告2 人並無犯意聯絡，並無足採。
    (四)次按經刑法第329 條之規定擬制為強盜罪之強暴、脅迫構
      成要件行為，乃指達於使人難以抗拒之程度者而言（司法
      院大法官釋字第630 號解釋參照），又認定被害人是否已
      達「至使不能抗拒」之程度，應以被告行為時之強弱程度
      綜合當時之具體事實，按多數人之客觀常態情狀決之，亦
      即視該手段施用於相類似之情狀下，是否足使一般人處於
      不能抗拒之制壓程度而定之。查本件被告2 人持以作案之
      黑色手槍1 把（槍枝管制編號0000000000號），經送內政
      部警政署刑事警察局鑑定，結果為：認係仿BERETTA 廠84
      型半自動手槍製造之槍枝，槍管內具阻鐵，無法發射彈丸
      ，認不具殺傷力，有該局96年7 月9 日刑鑑字第09600964
      10號槍彈鑑定書在卷可稽（偵卷第64-66 頁），是上開黑
      色手槍並非具有殺傷力之槍枝，惟該手槍為鐵製，槍枝長
      度17公分、高12公分，重量750 公克等情，業經本院當庭
      勘驗屬實（見本院卷第139 頁反面），依其質地、形狀等
      型態觀之，堪認該把手槍於客觀上足以對人之生命、身體
      、安全構成威脅，為具有危險性之兇器，又衡諸常情，一
      般人如遭不相識之人持黑色手槍抵住腹部，並喝令「不要
      亂來」，均會心生畏懼，本件被害人庚○○於本院審理時
      亦證稱：「我怕被他的槍打到的話要怎麼辦」（本院卷第
      91頁）等語，是被告2 人於搶奪既遂後，見庚○○欲搶回
      金項鍊，為防護贓物，由乙○○持槍抵住庚○○腹部、喝
      令「不要亂來」，被告2 人復又共同推擠庚○○進夜市之
      行為，客觀上已足以使庚○○之意思自由受到壓抑，而無
      法抗拒，是被告2 人所為已該當於刑法第329 條準強盜罪
      之構成要件，灼然至明。本案事證明確，被告2 人犯行均
      堪認定，應依法論科。
三、按刑法第330 條所謂犯強盜罪，不僅指自始犯強盜罪者而言
    ，即依第329 條以強盜論者，亦包括之，如準強盜有刑法第
    321 條第1 項各款情形之一，亦應依刑法第330 條論處（最
    高法院42年臺上字第523 號判例意旨參照），本件被告2 人
    於行為時所使用之黑色手槍1 把，為具有危險性之兇器，已
    如前述，是核被告乙○○、甲○○2 人所為，均係犯刑法第
    329 條之準強盜罪，而有同法第321 條第1 項第3 款之情形
    ，應依刑法第330 條第1 項之加重強盜罪論處。被告乙○○
    、甲○○2 人就上開犯行，有犯意聯絡及行為分擔，為共同
    正犯。公訴意旨認被告2 人係先持槍，致庚○○心生畏懼而
    不能抗拒，再搶奪庚○○之金項鍊，容有誤會，附此敘明。
    爰審酌被告乙○○、甲○○不思以正當途徑獲取財物，竟起
    意搶奪他人財物，又為防護贓物，對被害人施以強暴、脅迫
    ，致使被害人不能抗拒，造成被害人財產上之損害，其所得
    財物為金項鍊1 條，及其犯後均否認犯行、態度不佳、被告
    2 人之智識程度等一切情狀，量處如主文所示之刑。扣案之
    黑色手槍（含彈匣1 個）1 把，為被告乙○○持有，並持之
    前往雲林縣斗南鎮○○里○○路夜市及辛○○前開住處，已
    如前述，該手槍始終都在被告乙○○持有中，堪認屬被告乙○○所有之物，且供本件犯罪所用，應依法宣告沒收。至扣
    案之黑色帽子1 頂，係被告乙○○平時穿戴之物，核與被告
    2 人上開犯行，並無直接關係，不能認為係供犯罪所用之物
    ，爰不予宣告沒收。
據上論斷，應依刑事訴訟法第299 條第1 項前段，刑法第28條、
第329 條、第330 條第1 項、第38條第1 項第2 款，判決如主文
。
本案經檢察官丙○○到庭執行職務。
中　　華　　民　　國　　96　　年　　11　　月　　7 　　日
                  刑事第二庭  審判長法  官 劉 國 賓
                                    法  官 廖 淑 華
                                    法  官 王 素 珍
以上正本證明與原本無異。
如不服本判決，應於判決收受後10日內，向本院提出上訴狀（須
附繕本）。
                                    書記官 吳 伊 婷
中　　華　　民　　國　　96　　年　　11　　月　　9 　　日
附錄本案論罪科刑法條：
中華民國刑法第329條
（準強盜罪）
竊盜或搶奪，因防護贓物、脫免逮捕或湮滅罪證，而當場施以強
暴脅迫者，以強盜論。
中華民國刑法第330條第1項
（加重強盜罪）
犯強盜罪而有第321 條第1 項各款情形之一者，處7 年以上有期
徒刑。
前項之未遂犯罰之。
